【裁判字號】    97,聲判,51
【裁判日期】    970708
【裁判案由】    聲請交付審判
【裁判全文】
臺灣士林地方法院刑事裁定              97年度聲判字第51號
聲  請  人  妥當電腦有限公司
代  表  人  林禮群
代  理  人  乙○○律師
被      告  丙○○
            甲○○
上列聲請人因告訴被告侵占等案件，不服臺灣高等法院檢察署檢
察長於中華民國97年5 月12日駁回再議之處分（97年度上聲議字
第2427號，原不起訴處分案號：臺灣士林地方法院檢察署96年度
調偵字第341 號、97年度偵字第3500號），聲請交付審判，本院
裁定如下：
    主  文
聲請駁回。
    理  由
一、按告訴人不服上級法院檢察署檢察長或檢察總長認再議為無
    理由而駁回之處分者，得於接受處分書後10日內委任律師提
    出理由狀，向該管第一審法院聲請交付審判；法院認交付審
    判之聲請不合法或無理由者，應駁回之，刑事訴訟法第258
    條之1 第1 項、第258 條之3 第2 項前段分別定有明文。本
    件聲請人即告訴人妥當電腦有限公司（下稱妥當公司）以被
    告丙○○、甲○○涉犯業務侵占等罪嫌，向臺灣士林地方法
    院檢察署（下稱士林地檢署）檢察官提出告訴，經檢察官於
    民國97年3 月20日以96年度調偵字第341 號及97年度偵字第
    3500號不起訴處分後，聲請人不服聲請再議，復經臺灣高等
    法院檢察署（下稱高檢署）檢察長於97年5 月12日以97年度
    上聲議字第2427號處分書，以再議之聲請為無理由而駁回之
    ，而聲請人於97年6 月5 日收受該處分書後10日內委任律師
    向本院聲請交付審判，程序上並無不符，合先敘明。
二、本件告訴及聲請交付審判意旨略以：
１、聲請人妥當公司於95年3 月29日設立，為獨立之法人，公司
    股東間對於聲請人公司之經營管理有任何糾葛或拆夥後就公
    司財產分配有糾紛，應循法律途徑為之。聲請人公司迄今未
    解散清算，則屬於聲請人之財產，被告丙○○、甲○○有何
    權利得逕將之當成精湛電腦有限公司（下稱精湛公司）之貨
    品對外銷售？其等銷售所得之價金係歸聲請人或歸精湛公司
    所有，原不起訴處分書未查證說明，顯有疏漏。再者，原不
    起訴處分書以其銷售所得收入仍歸經營團隊所有，難認其等
    主觀上有業務侵占之犯意，惟所謂「銷售所得收入仍歸經營
    團隊所有」，其法律上及證據上之依據為何，因由精湛公司
    出售所得價金，在法律上屬精湛公司所有，如何屬判斷仍歸
    「經營團隊所有」，原不起訴處分書顯不合法。又原不起處
    分書引被告辯稱「彼此約定任何人離開，不能帶走任何資產
    」、「原先股東合夥之口頭約定，認為妥當公司剩餘財產及
    現金，應由被告丙○○及甲○○共同管理」、「被告丙○○
    上網拍賣飛利浦及羅技喇叭各1 組，該所得收入仍歸經營團
    隊所有」云云，並無任何依據。況且既然「彼此約定任何人
    離開，不能帶走任何資產」，被告2 人怎能逕將聲請人之貨
    品作為精湛公司貨品銷售？如是「被告丙○○與甲○○共同
    管理」，其管理所得應屬聲請人公司所有，但被告等有將之
    存入聲請人之帳戶嗎？又「上網拍賣飛利浦及羅技喇叭各1
    組」，該所得收入流向何處？原不起訴處分書未查證交代。
    又被告等人變賣公司部分財產，有用來「支付貨款之本金及
    利息嗎？」，原檢察官並未查證，顯然率斷，高檢署處分書
    竟謂「業經原檢察官查明」，顯有未當。
２、又客戶交付予聲請人公司之3 紙支票，理應存入聲請人公司
    之帳戶，惟原不起訴處分書未說明支票之流向，且是否作為
    清償聲請人之債務亦不得而知，被告丙○○取得支票後未存
    入聲請人之帳戶內即是侵占。
３、原不起處分書片面採信被告甲○○證述「妥當公司是由伊與
    丙○○、林禮群共同成立」、「公司資本皆係丙○○向銀行
    貸款而來」，毫無依據，況如認為公司資本皆係被告丙○○
    向銀行貸款而來，充其量只是股東間出資如何分配之問題，
    被告2 人憑何可不經清算或法定程序將屬於聲請人公司之財
    產擅自取走，並供作精湛公司營運之用。再者原不起訴處分
    書認聲請人公司之代表人林禮群「擅自以公司款項支付與營
    業無關之房租支出，並有買受人為妥當公司、品名為房租費
    用之統一發票數紙附卷可稽，足見被告丙○○、甲○○係因
    林禮群掏空公司財產．．．」，然林禮群是否掏空聲請人之
    公司資產並因此退出經營團隊，與被告2 人是否侵占公司之
    財產無關，況林禮群之支出是否確與營業無關？檢察官均未
    查證，原不起訴書前揭論斷顯有所疏漏，豈容高檢署以「充
    其量其間要屬民事糾葛之範疇」搪塞。
４、綜上，高檢署之處分書及原不起訴處分均有調查未盡完備之
    疏漏情事，被告2 人確有業務侵占之犯行，爰依法聲請交付
    審判。
三、按刑事訴訟法第258 條之1 規定，告訴人得向法院聲請交付
    審判，揆其立法意旨，係法律對於「檢察官不起訴裁量權」
    制衡之一種外部監督機制，法院之職責僅在就檢察官所為不
    起訴之處分是否正確加以審查，藉以防止檢察機關濫權。是
    刑事訴訟法第258 條之3 第4 項規定：「法院為交付審判之
    裁定時，視為案件已提起公訴。」，則交付審判之裁定自以
    訴訟條件俱已具備，別無應為不起訴處分之情形存在為前提
    。依此立法精神，同法第258 條之3 第3 項規定法院審查聲
    請交付審判案件時「得為必要之調查」，其調查證據之範圍
    ，自應以偵查中曾顯現之證據為限；而同法第260 條對於不
    起訴處分已確定或緩起訴處分期滿未經撤銷者得再行起訴之
    規定，其立法理由說明該條所謂不起訴處分已確定者，包括
    「聲請法院交付審判復經駁回者」之情形在內，是前述「得
    為必要之調查」，其調查證據範圍，更應以偵查中曾顯現之
    證據為限，不得就告訴人新提出之證據再為調查，亦不得蒐
    集偵查卷以外之證據，否則，將與刑事訴訟法第260 條之再
    行起訴規定，混淆不清，亦將使法院兼任檢察官而有回復「
    糾問制度」之虞；且法院裁定交付審判，即如同檢察官提起
    公訴使案件進入審判程序，是法院裁定交付審判之前提，必
    須偵查卷內所存證據已符合刑事訴訟法第251 條第1 項規定
    「足認被告有犯罪嫌疑」檢察官應提起公訴之情形，亦即該
    案件已經跨越起訴門檻，否則，縱或法院對於檢察官所認定
    之基礎事實有不同判斷，但如該案件仍須另行蒐證偵查始能
    判斷應否交付審判者，因交付審判審查制度並無如同再議救
    濟制度得為發回原檢察官續行偵查之設計，法院仍應依同法
    第258 條之3 第2 項前段規定，以聲請無理由裁定駁回。
四、經查：
１、據被告甲○○於檢察官96年10月2 日偵查時證稱：最初與告
    訴人林禮謨在泰山創業，後來被告丙○○退伍後拿出50萬元
    加入合夥，被告會這樣作是因為林禮謨挪用公款，且當初3
    人坐下來談，如果誰有問題就離開，而且不能帶走任何資產
    等語（96年度偵字第10947 號卷第19頁），被告甲○○繼於
    96年12月13日證稱：妥當公司成立之資金均是丙○○貸款，
    再由公司撥款付息，妥當公司負責人原本要登記丙○○，但
    登記前林禮謨表示想當負責人，被告丙○○認無所謂也就同
    意。開始創業時有約定離開公司不能帶走任何東西。其在公
    司剛開始時沒領錢，丙○○與林禮謨則每月領5 、6 千元，
    但林禮謨有很多高額消費均是由妥當公司出錢，林禮謨花掉
    很多錢，我們估算公司獲利約180 萬元，但公司帳面只剩80
    多萬元，故要求林禮謨把錢拿出來離開妥當公司，因林禮謨
    將有些所收的款項存在個人帳戶，並由其與丙○○陪林禮謨
    去提領公司及林禮謨個人帳戶之款項交給丙○○，妥當公司
    拆夥未賣出之貨品現放在泰山店等語（96年度調偵字第341
    號卷─下稱調偵卷，第8 頁、第9 頁），詎料被告甲○○為
    上開證述後，由林禮謨（本案另名告訴人，未聲請交付審判
    ）掛名代表人之聲請人公司嗣於96年12月4 日即追列甲○○
    為被告，有刑事告訴狀上士林地檢署之收文戳日期在卷可按
    （96年度他字第3855號卷第1 頁），然經核被告甲○○之證
    述與被告丙○○辯稱：聲請人公司係其向銀行貸款成立，並
    由公司按月直接償還本息給銀行，原本其要擔任負責人，因
    林禮群想當負責人，大家又是好朋友，就讓給林禮群。當初
    大家合夥創業時，有口頭約定誰離開不能帶走任何財物，所
    以當其與甲○○發現林禮群挪用公款，就要求林禮群離開，
    林禮群也同意，並交出鑰匙、支票、現金及剩餘貨品，但希
    望將妥當公司名稱留給他使用，所以其乃將貨品放在泰山店
    保管等語相符。並有聲請人公司之掛名負責人亦係被告2 人
    共同創業股東林禮謨個人消費卻向聲請人公司報帳之「巴黎
    本天頂級旅館」住宿及購買煙類之統一發票及簽帳單在卷可
    稽（調偵卷第23頁至第27頁），復據林禮謨供述：當初合夥
    時3 人口頭約定持股一樣，如有一人對合夥不滿意，只能自
    己離開不能拆股，意思是自己離開，不可要求其他人分一份
    ，剩下的財產由留下的人繼續經營，不能帶走任何東西。卷
    內之房租費用發票是我去消費住宿，將發票買受人列為妥當
    公司，可以列為費用支出，這些與公司營業無關，我認罪等
    語（調偵卷第45頁至第47頁），可知被告丙○○與甲○○所
    辯另名告訴人林禮謨挪用聲請人公司款項，乃要求林禮謨離
    開聲請人公司，並依最初3 人之約定，林禮謨不得自聲請人
    公司帶走任何財物，留給繼續經營之被告2 人，並非空言。
２、承上，被告丙○○與甲○○既認為林禮謨挪用聲請人公司款
    項，要求林禮謨離開公司，林禮謨亦供述於96年7 月30日說
    好不合作等語（調偵卷第46頁），則依上開被告丙○○、甲
    ○○與林禮謨3 人之約定，聲請人公司之財物即歸被告丙○
    ○、甲○○掌管，林禮謨依約本不得取走任何財物，亦不得
    要求分一份，則被告丙○○、甲○○於與林禮謨拆夥後將原
    屬聲請人公司之物品移置泰山店，本係公司業務處理，顯難
    逕認係侵占犯行。況被告甲○○陳稱：因林禮謨拿走公司太
    多錢，為牽制林禮謨，將拿走貨品之價錢當作林禮謨拿走公
    司之財物，目前貨品放在泰山店，由其一人保管鑰匙等語（
    調偵卷第92頁），而林禮謨以非關公司業務之私人消費提向
    聲請人公司請款，俱如前述，致被告2 人認林禮謨公款私用
    ，為保其等投資之資產不再被林禮謨取走，而將聲請人公司
    財物移置他處，洵難認基於不法所有之意圖，況斯時聲請人
    公司亦完全屬於被告2 人掌管經營，林禮謨依約亦不得再要
    求分得任何財物，被告2 人自無起意侵占聲請人公司財物之
    動機與必要，自難遽繩以業務侵占罪。
３、再者，聲請人公司指被告2 人上網拍賣「羅技Z5300 5.1 聲
    道喇叭」及「MMS460飛利浦喇叭」，分別賣得2250元、1390
    元。然綜觀被告甲○○及林禮謨均稱聲請人公司成立之初係
    被告丙○○貸款50萬元，且聲請人公司在台北縣淡水鎮○○
    路381 號1 樓及台北市○○區○○路316 巷21弄1 號1 樓之
    店，均係被告丙○○出面承租，亦有租賃契約在卷可參（調
    偵卷第39頁至第41頁），被告丙○○既以私人名義出面為聲
    請人公司訂約負擔債務，而該所負擔之債務遠超過上開聲請
    人公司價值甚微之舊喇叭物品之所得，被告2 人何需為此蠅
    頭小利甘冒業務侵占罪責？而公司經營，非僅公司之業務，
    亦有公司辦公設備之汰舊換新，如被告2 人管理聲請人公司
    ，認有必要販賣上開物品，亦不得逕以有處分公司之物品即
    認係意圖不法所有而為侵占。況聲請人公司既已歸屬被告2
    人經營，損益均與被告2 人攸關，繼續經營與否，全繫於被
    告2 人之意思，與已退出之林禮謨無關，被告2 人既完全掌
    控聲請人公司，即無侵占聲請人公司利益之必要。同理，聲
    請人公司指林禮謨當初交付3 張分別為5900元、2860元、84
    80元之支票予被告丙○○，不知被告等是否存入聲請人公司
    帳戶，惟被告丙○○表示與林禮謨拆夥後公司仍有應付帳款
    待支付等語，且依上述聲請人公司之損益，皆由被告2 人完
    全承受，與林禮謨無關，聲請人公司盈虧關係被告2 人，被
    告2 人並無侵占之必要，自難認被告等有不法所有之侵占意
    圖，難以業務侵占罪相繩。
４、末查，房東紀右信退還聲請人公司96年9 月至12月未到期預
    付租金支票4 紙予被告丙○○，被告丙○○迄未對外提示兌
    現，且已當庭交予林禮群，並經林禮群確認支票號碼及金額
    均正確，有詢問筆錄附卷可稽（調偵卷第80頁），足徵被告
    丙○○主觀上無侵占上開支票之犯意。
５、聲請人所執前開聲請交付審判之理由，俱就檢察官之查證不
    足，論斷乏據、率斷，而為指摘，然本院不得蒐集偵查卷以
    外之證據，僅得就檢察官所為不起訴之處分是否正確加以審
    查。綜上，本院依卷存證據尚不足使本院足認被告2 人有犯
    罪嫌疑應提起公訴之情形，此外，又查無積極證據可認被告
    2 人有業務侵占之犯行，原不起訴處分書及駁回再議處分書
    ，就卷內證據調查後，認為無積極證據足認被告2 人涉有聲
    請人所指業務侵占犯行，而分別為不起訴處分書、駁回再議
    聲請，核其證據取捨、事實認定之理由，均無違背經驗法則
    、論理法則及證據法則之情事，本院因認本件並無任何得據
    以交付審判之事由存在，聲請人聲請交付審判顯無理由，應
    予駁回。
據上論斷，應依刑事訴訟法第258 條之3 第2 項前段，裁定如主
文。
中    華    民    國    97    年    7     月     8    日
                  刑事第三庭審判長法  官 杜惠錦
                                  法  官 梁哲瑋
                                  法  官 陳美彤
以上正本證明與原本無異。
本裁定不得抗告。
                                  書記官  蘇彥宇
中    華    民    國    97    年    7     月     9    日


司法院資訊處製作；財團法人民間司法改革基金會備份。
